【裁判字號】    96,易,3753
【裁判日期】    970514
【裁判案由】    詐欺
【裁判全文】
臺灣板橋地方法院刑事判決              96年度易字第3753號
公  訴  人  臺灣板橋地方法院檢察署檢察官
被      告  甲○○
上列被告因詐欺案件，經檢察官聲請簡易判決處刑（聲請案號：
96年度偵緝字第2829號），經本院認為不宜以簡易判決為之，改
依通常程序審理，並判決如下：
    主  文
甲○○意圖為自己不法所有，以詐術使人將本人之物交付，處有
期徒刑柒月，減為有期徒刑參月又拾伍日，如易科罰金，以新臺
幣壹仟元折算壹日。
    事  實
一、甲○○於民國96年4月3日，以盧正杰名義，向瑞冠車行之不
    知情負責人乙○○購買車牌號碼為9036- RJ號自用小客車後
    ，明知該車曾為營業用車，且實際行駛里程數不可能僅為2
    萬餘公里 (實際里程數已逾10萬公里)，仍基於為自己不法
    所有之意圖，於同月5日晚間8時許，以賣家帳號yhn123888
    (聲請書誤植為g00000000 )，在「雅虎奇摩」拍賣網站上，
    張貼標榜上開汽車之狀況為「很少開跑2萬多公里」等字樣
    之不實資訊，並故意隱瞞該車曾為營業用車之事實致使上網
    瀏覽之丙○○陷於錯誤，誤以為該車狀況確實如此，而與甲○○連繫後，表示欲購買上開汽車，並於同月8日上午某時
    ，在臺北縣中和市秀朗國小前看車後，同意購買該車，且交
    付新臺幣 (下同)5, 000元為訂金。其後，丙○○不疑有他
    ，復於同月10日上午9時30分許，在臺北市監理站前，與甲○○簽訂汽車買賣合約書、汽車買賣授權書等文件，並辦理
    過戶。而俟甲○○交付上開汽車後，丙○○即於同日上午10
    時39分許，在臺北市○○○路上之臺灣土地銀行 (下稱土地
    銀行)古亭分行，以自動櫃員機自其所有之土地銀行帳號
    000000000000號帳戶，轉帳213, 712元至甲○○所有之華南
    銀行帳號000000000000號帳戶內。嗣經丙○○將前開汽車送
    至原廠維修後，知悉上開汽車曾為營業車及實際行駛里程數
    ，始知受騙。
二、案經丙○○訴由桃園縣政府警察局龍潭分局報告臺灣桃園地
    方法院檢察署呈請臺灣高等法院檢察署檢察長令轉臺灣板橋
    地方法院檢察署檢察官聲請簡易判決處刑。
    理  由
一、訊據被告甲○○對於在上揭時間刊登前述拍賣網頁，並有與
    告訴人丙○○分別於上揭時地洽談、交付汽車，並收受價金
    一情固予承認，惟矢口否認有何詐欺犯行，辯稱：其係因不
    懂網拍才會在網頁上刊載該等訊息，而其於96年4月8日上午
    某時與告訴人看車時，曾明確告知告訴人該車輛曾用作營業
    車，且無法確定實際行駛里程數，告訴人從領牌登記書上應
    可得知該汽車非係一手車，而該汽車自其向瑞冠車行買受時
    ，里程表上所載駕駛里程數確實即為2萬公里云云。查本件
    被告於96年4月3日，向瑞冠車行不知情負責人乙○○購買曾
    為營業用車、車牌號碼為9036- RJ號小客車後，於同月5日
    晚間8時許，以賣家帳號yhn123888 (聲請書誤植為g0000000
    0)，在「雅虎奇摩」拍賣網站上，張貼標榜上開汽車之狀況
    為「很少開跑2萬多公里」等字樣之資訊，告訴人看到該等
    資訊後，認為價格合理而欲購買，並於同月8日上午某時，
    與被告相約在臺北縣中和市秀朗國小前看車後，同意購買該
    車，且交付5, 000元為訂金。其後，被告與告訴人於同月10
    日上午9時30分許，在臺北市監理站前簽訂汽車買賣合約書
    、汽車買賣授權書等文件，並辦理過戶。而俟被告交付上揭
    汽車後，告訴人即於同日上午10時39分許，在臺北市○○○
    路上之土地銀行古亭分行，以自動櫃員機自其所有之土地銀
    行帳號000000000000號帳戶，轉帳213, 712元至被告所有之
    華南銀行帳號00000000 0000號帳戶一情，除經被告自承無
    訛外 (見本院97年4月24日審判筆錄第3—4頁、11—14頁)，
    復據證人即告訴人丙○○及瑞冠車行負責人乙○○分別證述
    明確，並有被告與告訴人所簽訂汽車買賣合約書、汽車買賣
    授權書、土地銀行自動櫃員機存戶交易明細表、告訴人土地
    銀行帳號000000000000號帳戶活期儲蓄存款存摺、被告以盧
    正杰名義與瑞冠車行所簽訂汽車買賣合約書、賣家帳號yhn1
    23888之「雅虎奇摩」拍賣網頁列印資料各1份在卷可稽 (分
    見臺灣桃園地方法院檢察署96年度偵字第13900號卷第22—
    23頁、25—28頁；臺灣板橋地方法院檢察署96年度偵緝字第
    2829號卷第23、25頁)，此情已足認定；而該車在交付予告
    訴人時，里程計數器所顯示里程數雖僅為2萬餘公里，但實
    際上已逾10萬公里一情，除據證人丙○○證述明確外，並有
    該車原廠之國都汽車股份有限公司工作傳票1份在卷可憑(分
    見本院前揭審判筆錄第6頁；前揭偵字第13900號卷第24 頁)
    ，此情同足認定。從而，本件所應審酌者，乃被告在刊登拍
    賣資訊時，是否知悉該車里程數不可能僅為2萬餘公里，而
    在與告訴人見面時，有無告知該車曾為營業用車，且里程數
    無法確定等情，經查：
  (一)被告於刊載上揭拍賣網頁之資訊前，已明知上揭汽車曾為營
    業車，且實際行駛里程數不可能僅為2 萬多公里一情，業據
    證人乙○○到庭證述：其在買賣前曾在電話中告知被告上揭
    汽車以前是計程車，重新領牌過，出售價格也比一般自用車
    車價便宜約2 至3 成，當時是被告一個人到車行看車，而依
    其賣車實際經驗，2003年之營業用車至96年4 月止，駕駛里
    程數僅2 萬公里並不合理等語無訛（見本院前揭審判筆錄第
    11 —14 頁，關於證人就里程數部分，雖係其推測之詞，但
    係以其實際經驗為基礎，故依刑事訴訟法第160 條之規定，
    仍有證據能力），此外另有汽車新領牌照登記書1 紙在卷可
    按，此情已足認定；而被告並非第一次向證人乙○○購買中
    古車一情，復據證人乙○○證述明確（見本院前揭審判筆錄
    第14頁），是被告既已有買賣中古車之經驗，亦知悉該車先
    前為營業車，足認其對於該車之里程數不可能僅為2 萬多公
    里一情，亦應知悉。故被告在知悉該車之實際里程數不可能
    僅為2 萬餘公里之情形下，竟仍如前述在「雅虎奇摩」拍賣
    網站上張貼該車僅開2 萬餘公里之不實資訊，顯見其確有詐
    欺之意圖及行為，此情已足認定。被告辯稱其並不知悉該車
    之里程數非為2 萬餘公里，方在前述拍賣網站上刊載該等資
    訊云云，並不足採。
  (二)次查，本件被告與告訴人見面時，未曾告知告訴人該車曾為
    營業車、里程數無法確定等一情，業據證人即告訴人丙○○
    證述在秀朗國小前看車時，被告未曾拿任何證件給其觀看，
    復未告知該車係向車行買的，先前為營業車（即計程車）等
    語明確（見本院前揭審判筆錄第3—7頁），此情已足認定。
    被告雖辯稱有告知告訴人該車曾為營業車，且從領牌登記書
    中亦可知該車曾為營業車云云，然就買賣中古車而言，所買
    賣之車輛先前是否為營業車，影響買受人買賣意願甚大一情
    ，乃屬刑事訴訟法第157條公眾週知而無庸舉證之事實，倘
    被告確實有告知告訴人，當不會除未於拍賣網站所登載之資
    料未予登載外，亦不將之記載於買賣合約書中（至少應記載
    「依現況交車」或類似字句），然本件被告不僅未將此資訊
    登載於拍賣網站中，在其與告訴人之合約中，復未載明此旨
    （見前揭偵字第13900號卷第22頁汽車買賣合約書），足認
    被告當無將該車先前曾為營業車一情告知告訴人；徵諸被告
    雖稱由汽車新領牌照登記書中，亦可知悉該車前為營業車云
    云，然由該車之新領牌照登記書中，並無法得知該車前曾為
    營業車一情，有交通部公路總局臺北區監理所97年2月15 日
    北監車字第0970022473號函文所附新領牌照登記書1份在卷
    可稽（見本院卷），堪認被告所辯有告知告訴人該車曾為營
    業車，從該車新領牌照登記書中，亦可知悉該車先前為營業
    車云云，並不足採。
  (三)綜上所述，本件事證明確，被告犯行已堪認定。
二、核被告所為係犯刑法第339 條第1 項詐欺取財罪，爰審酌被
    告影響社會正常交易安全、其犯罪所生之損害甚為嚴重等一
    切情狀，量處如主文所示之刑；又本件被告犯罪行為之時間
    ，係在96年4月24日以前，合於中華民國九十六年罪犯減刑
    條例第2條第1項第3款、第7條之規定，應減其宣告刑二分之
    一如主文所示，並諭知易科罰金之折算標準，以示懲儆。
三、又當事人、代理人、辯護人或輔佐人聲請調查之證據，法院
    認為不必要者，得予駁回之，刑事訴訟法第163 條之2 第1
    項定有明文。而與待證事實無重要關係者，依該條第2 項第
    3 款之規定，即屬不必要調查之證據。本件被告雖請求傳喚
    案外人盧正杰以證明在瑞冠車行購買上揭汽車時，汽車里程
    數確為2 萬公里之情云云，然此部分業據證人乙○○證述明
    確，是待證事實已臻明瞭而無再調查之必要，本諸前述說明
    ，該等證據依刑事訴訟法第163條之2之規定，即無調查之必
    要，附此敘明。
據上論斷，應依刑事訴訟法第452 條、第299 第1 項前段，刑法
第339 條第1 項、第41條第1 項，刑法施行法第1 條之1 ，中華
民國96年罪犯減刑條例第2 條第1 項第3 款、第7 條、第9 條，
判決如主文。
本案經檢察官張誌洋到庭執行職務。
中    華    民    國    97    年    5     月    14    日
                  刑事第四庭審判長法  官  許政賢
                                  法  官  廖怡貞
                                  法  官  吳冠霆
上列正本證明與原本無異。
如不服本判決，應於判決送達後十日內敘明上訴理由，向本院提
出上訴狀（應附繕本），上訴於臺灣高等法院。
                                  書記官  黃炎煌
中    華    民    國    97    年    5     月    14    日
附錄法條：刑法第339條
中華民國刑法第339條
（普通詐欺罪）
意圖為自己或第三人不法之所有，以詐術使人將本人或第三人之
物交付者，處5年以下有期徒刑、拘役或科或併科1千元以下罰金
。
以前項方法得財產上不法之利益或使第三人得之者，亦同。
前二項之未遂犯罰之。


司法院資訊處製作；財團法人民間司法改革基金會備份。
